【裁判字號】    99,訴,69
【裁判日期】    990324
【裁判案由】    違反毒品危害防制條例
【裁判全文】
臺灣屏東地方法院刑事判決                99年度訴字第69號
公  訴  人  臺灣屏東地方法院檢察署檢察官
被      告  甲○○
上列被告因違反毒品危害防制條例案件，經檢察官提起公訴（98
年度毒偵字第1937號），嗣因被告就被訴事實為有罪之陳述，經
合議庭裁定由受命法官獨任適用簡式審判程序審理，本院判決如
下：
    主  文
甲○○施用第一級毒品，累犯，處有期徒刑壹年，扣案之注射針
筒支均沒收銷燬之；又施用第二級毒品，累犯，處有期徒刑肆
月。應執行有期徒刑壹年貳月，扣案之注射針筒支均沒收銷燬
之。
    事  實
一、甲○○前因施用毒品案件，經裁定送觀察勒戒，因認有繼續
    施用毒品傾向，再經裁定令入戒治處所施以強制戒治，嗣經
    裁定停止戒治，所餘戒治期間，付保護管束，88年8 月7 日
    保護管束期滿未經撤銷視為執行完畢，復於前開強制戒治期
    滿執行完畢之5 年內之89年間因施用毒品案件，經法院裁定
    令入戒治處所施以強制戒治，嗣仍經裁定停止戒治，所餘戒
    治期間付保護管束，並於91年5 月1 日保護管束期滿視為執
    行完畢。其後又因施用毒品案件經判決有罪確定並執行完畢
    ，並另因竊盜、違反毒品危害防制條例等案件，經法院分別
    判處有期徒刑7 月、7 月、7 月，並定應執行有期徒刑1 年
    7 月確定，而於97年11月30日縮刑期滿執行完畢出監。詎猶
    不知戒除毒癮，明知海洛因及甲基安非他命分屬第一、二
    級毒品，不得持有及施用，仍基於施用第二級毒品甲基安非
    他命之犯意，於98年11月1 日或2 日某時，在不詳地點，以
    用玻璃球燒烤方式施用第二級毒品甲基安非他命1 次；另基
    於施用第一級毒品之犯意，於98年11月3 日中午12時許，在
    屏東縣屏東市○○○街231 巷1 之3 號居處，以針筒注射之
    方式，施用第一級毒品海洛因1 次。嗣於98年11月3 日下午
    3 時40分許，在屏東縣屏東市○○○街231 巷1 之3 號為警
    查獲，扣得使用過之注射針筒3 支，並經其同意採尿送驗，
    結果呈海洛因代謝後之嗎啡陽性反應及甲基安非他命陽性反
    應，始悉上情。
二、案經高雄市政府警察局苓雅分局報告臺灣屏東地方法院檢察
    署檢察官偵查起訴。
    理  由
一、按本件被告所犯係死刑、無期徒刑、最輕本刑為3 年以上有
    期徒刑以外之罪，其於準備程序就被訴事實為有罪之陳述，
    經受命法官告知簡式審判程序之旨，並聽取其與公訴人之意
    見後，合議庭認無不得或不宜改依簡式審判程序進行之情事
    ，依刑事訴訟法第273 條之1 第1 項、第284 條之1 規定，
    裁定本件由受命法官獨任進行簡式審判程序，合先敘明。
二、上揭犯罪事實，業據被告於本院審理中坦承不諱，此外並有
    高雄市政府警察局苓雅分局偵辦毒品案件嫌疑人尿液採證代
    碼對照表、高雄市立凱旋醫院濫用藥物尿液檢驗報告、扣押
    筆錄、扣押物品目錄表等在卷可稽，足認被告前揭自白與事
    實相符，本案事證明確，被告犯行堪以認定。
三、次查93年修正施行之毒品危害防制條例就施用毒品者，祇於
    「初犯」及「5 年後再犯」二種情形，有其追訴條件之限制
    ，即須於初犯經觀察、勒戒或強制戒治釋放後，5 年內均無
    施用毒品之行為，始能認其前所實施之觀察、勒戒或強制戒
    治已足遮斷毒癮，而得於5 年後再犯時，再予適用初犯之規
    定，重行觀察、勒戒等程式。倘5 年內已經再犯，被依法追
    訴處罰，縱其第3 次（或第3 次以上）施用毒品之時間在初
    犯釋放5 年以後，即與「5 年後再犯」之情形有別，且因已
    於「5 年內再犯」，顯見其再犯率甚高，原實施觀察、勒戒
    或強制戒治，已無法收其實效，而無5 年戒斷期之存在，自
    無再經觀察、勒戒及強制戒治之必要，應由檢察官逕行起訴
    （最高法院95年度台非字第59號、第65號判決意旨、95年度
    第7 次刑庭會議決議意旨參照）。查本案被告前曾因施用毒
    品案件，經裁定送觀察勒戒，因認有繼續施用毒品傾向，再
    經裁定令入戒治處所施以強制戒治，嗣經裁定停止戒治，所
    餘戒治期間付保護管束，88年8 月7 日保護管束期滿未經撤
    銷視為執行完畢，復於強制戒治期滿執行完畢之5 年內之89
    年間因施用毒品案件，經法院裁定令入戒治處所施以強制戒
    治，嗣仍經裁定停止戒治，所餘戒治期間付保護管束，並於
    91年5 月1 日保護管束期滿視為執行完畢，其後被告並因施
    用毒品又遭判決有罪確定數次之事實，有臺灣高等法院被告
    前案紀錄表、臺灣高等法院在監在押全國紀錄表等在卷足參
    ，則被告於前案經觀察勒戒、強制戒治執行完畢後，於5 年
    內已經多次再犯，雖本案施用毒品之時間在初犯釋放5 年後
    ，惟被告既已先於「5 年內再犯」，顯見其再犯率甚高，原
    實施觀察、勒戒、強制戒治均已無法收其實效，而無5 年戒
    斷期之存在，參諸前揭判決及決議意旨，自無再經觀察、勒
    戒及強制戒治之必要，本院自應依法就被告本次施用毒品之
    犯行予以論罪科刑。
四、按海洛因、甲基安非他命為毒品危害防制條例第2 條第2 項
    第1 、2 款所規定之第一、二級毒品，被告上開施用海洛因
    、甲基安非他命之犯行，如上所述並均應依法論罪科刑，核
    被告所為，係犯毒品危害防制條例第10條第1 、2 項之施用
    第一、二級毒品罪，被告所犯施用第一級毒品及施用第二級
    毒品，犯意各別，行為互殊，應予分論併罰。被告持有毒品
    ，復進而施用，其持有毒品之低度行為，為施用毒品之高度
    行為所吸收（毒品危害防制條例第11條規定雖已於98年5 月
    20日修正公佈現並已開始施行，惟除本案並未扣得被告持有
    超過該條例第11條第3 、4 項所定純質淨重之第一、二級毒
    品，本院當僅得依經驗法則認定被告犯本案2 件施用毒品之
    犯行時，當時所持有之毒品並未達上述條文所定之重量外，
    檢察官亦未起訴被告有犯該條例第11條第3 、4 項之罪，本
    院自毋庸為毒品危害防制條例第11條規定之新舊法比較），
    不另論罪。又被告有事實欄所列前揭犯罪前科紀錄，亦有前
    開臺灣高等法院被告前案紀錄表可參，被告受有期徒刑之執
    行完畢，五年以內故意再犯本件有期徒刑以上之2 罪，均構
    成累犯，自均應依刑法第47條第1 項規定加重其刑。爰審酌
    被告雖於犯後坦承犯行，而其施用毒品行為於本質上係屬自
    我戕害行為，反社會性之程度應屬較低；惟施用毒品，不僅
    足以戕害其個人身心，且極易滋生其他犯罪，惡化治安甚重
    ，嚴重損及公益，且被告前經觀察勒戒、徒刑執行助其戒除
    毒品，仍再為本案施用第一、二級毒品犯行，顯見其不思悔
    改，自制力亦顯不佳，及上開施用毒品行為均構成累犯應加
    重其刑，並兼衡其經濟狀況、智識程度等一切情狀，分別酌
    情量處如主文所示之刑，並依法定其應執行之刑如主文所示
    ，以資懲儆。
五、另按查獲之第一、二級毒品及專供製造或施用第一、二級毒
    品之器具，不問屬於犯人與否，均沒收銷燬之，毒品危害防
    制條例第18條第1 項前段定有明文。扣案之被告所有曾供施
    用海洛因之針筒3 支，雖未經鑑定其上是否仍存有海洛因成
    分，惟「一般鑑定裝袋內毒品之程式，均係以傾倒方式，將
    包裝袋內之毒品倒出、稱重、以儀器檢驗部分等，倒出時若
    認必要，則輔以刮杓刮取袋內粉末，然無論依何種方式分離
    ，包裝袋內均有極微量之第一級毒品海洛因殘留」，業經法
    務部調查局93年3 月19日調科壹字第09300113060 號函釋在
    案，此為本院職務上已知之事實，而以注射針筒裝入海洛因
    注射時應與包裝袋內裝入海洛因情形類似，亦即縱使針筒內
    之大多數毒品海洛因已注射進入人體，但針筒內應仍會有極
    微量海洛因殘留於針筒之管壁內而無法析離，故扣案之注射
    針筒3 支，均應整體視為查獲之第一級毒品海洛因，均應依
    法宣告沒收銷燬。另查獲被告時雖於被告當時位於屏東市○
    ○○街231 巷1 之3 號居處另查得海洛因14包、甲基安非他
    命5 包，此有扣押物品目錄表可參，惟該等毒品數量非輕，
    且依本案卷證資料亦無證據認定該等毒品確係被告所有將供
    其施用毒品之用，依無主刑即無從刑原則，本院自不能於本
    案將之宣告沒收銷燬，並予述明。
據上論斷，應依刑事訴訟法第273 條之1 第1 項、第284 條之1
、第299 條第1 項前段，毒品危害防制條例第10條第1 項、第2
項、第18條第1 項前段，刑法第11條、第47條第1 項、第51條第
5 款，判決如主文。
本案經檢察官劉昀到庭執行職務。
中    華    民    國    99    年    3     月    24    日
                  刑事第一庭    法  官  黃紀錄
以上正本證明與原本無異。
如不服本判決應於收受判決後10日內向本院提出上訴書狀，並
應敘述具體理由；其未敘述上訴理由者，應於上訴期間屆滿後
20日內向本院補提理由書（均須按他造當事人之人數附繕本）
「切勿逕送上級法院」。
中    華    民    國    99    年    3    月    24    日
                                    書記官  戴仲敏

司法院資訊處製作；財團法人民間司法改革基金會備份。
